【裁判字號】    89,交聲,73
【裁判日期】    890731
【裁判案由】    聲明異議
【裁判全文】
臺灣臺中地方法院交通事件裁定                      八十九年度交聲字第七三號
    原處分機關  交通部公路局臺中區監理所
    受處分人即
    異  議  人  甲○○
右列受處分人因違反道路交通管理處罰條例案件，對於交通部公路局臺中區監理所民
國八十九年五月二十七日所為之裁決（中監違駕字第六０—ＺＢ0000000號）
，聲明異議，本院裁定如左：
    主    文
異議駁回。
    理    由
一、按汽車行駛高速公路，不得在路肩上行駛；又汽車行駛於高速公路，而不遵守管
    制之規定者，處汽車駕駛人新台幣三千元以上六千元以下罰鍰，並記違規點數一
    點，高速公路交通管制規則第九條第一項第二款、道路交通管理處罰條例第三十
    三條、第六十三條第一項第一款分別定有明文。
二、本件受處分人即異議人甲○○則以：伊駕駛柯進文所有車牌號碼ＪＴ—５９７８
    號自用小客車，於民國（下同）八十九年四月三日上午十時四十九分許，行經國
    道中山高速公路南下第一百三十六公里處時，因當日適逢清明時節，高速公路上
    塞車導致該汽車行駛過久、引擎過熱，故伊當時將該車暫停於路肩查看，並加水
    於水箱後旋即離去，此乃為確保行車安全，詎原處分機關未予詳查，遽予處罰，
    自有違誤，爰依法聲明異議云云。
三、訊據受處分人甲○○固坦承有於前揭時地將上開自用小客車駛入路肩暫停之事實
    不諱，惟矢口否認有何違規情事，並辯稱：伊係因汽車引擎過熱，為避免危險，
    故將車子駛入路肩檢查，並於加水進水箱後即離去，並未將汽車行駛於路肩云云
    。經查，前開違規事實，業據證人即舉發警員柯智獻到庭結證稱：「當時受處分
    人的車輛並未停於路旁檢修。」等語明確，且證人柯智獻與受處分人間素不相識
    ，亦無宿怨，當無設詞攀誣之理；此外，復有舉發違反道路交通管理事件通知單
    一張及受處分人違規照片二張附卷可稽。又觀諸該違規照片，可知當時受處分人
    駕駛該車門窗緊閉，駕駛座上仍隱約可見汽車駕駛人，復未見受處分人下車外，
    亦未見其將該車引擎蓋掀起並加水入水箱等行為，是受處分人前開所辯係停車檢
    修加水云云，自難採信。次按汽車行駛高速公路前，應妥為檢查車輛，在行駛途
    中不得有缺水、缺電或缺燃料之情形；又汽車在行駛途中，因機件故障或其他緊
    急情況無法繼續行駛時，應滑離車道，在路肩上停車待援。滑離車道時，應先顯
    示方向燈逐漸減速駛進路肩，車身或所載貨物突出部分，須全部離開車道。待援
    期間除顯示閃光警示燈外，並在故障車輛後方五○公尺至一○○公尺處設置車輛
    故障標誌警示之，高速公路交通管制規則第十三條、第十四條分別定有明文。準
    此，汽車駕駛人於行駛高速公路前，應妥為檢查車輛水、電、燃料是否充足，如
    遇行駛中遇有機件故障或其他無法繼續行駛之緊急情形時，亦應於待援期間顯示
    閃光警燈，並設置車輛故障標誌以為警示。然查，觀諸前開受處分人違規照片所
    示，受處分人所駕駛之汽車並未顯示任何閃光警燈，且於車後亦未設置車輛故障
    標誌等情，足徵受處分人所駕駛之汽車仍在行駛狀態，而非暫停於路肩檢修。末
    按應受行政罰之行為，僅須違反禁止規定作為義務，而不以發生損害或危險為其
    要件者，推定為有過失，於行為人不能舉證證明自己無過失時，即應受處罰（司
    法院釋字第二七五號解釋參考）。綜上所述，本件受處分人所為上開辯解，顯係
    事後卸責之詞，自難採信。從而，原處分機關援引首揭規定，裁處罰鍰新臺幣三
    千元，逾期裁處新台幣六千元，並記違規點數一點，並無不當。本件聲明異議為
    無理由，應予駁回。
四、據上論斷，應依道路交通管理處罰條例第八十七條第二項，道路交通案件處理辦
    法第十九條，裁定如主文。
中      華      民      國    八十九    年      七      月    三十一    日
                                    臺灣臺中地方法院交通法庭
                                        法  官  夏  一  
右正本證明與原本無異。
如不服本裁定應於送達後五日內向本院提出抗告狀。
                                        書記官
中      華      民      國    八十九    年      八      月      十      日


司法院資訊處製作；財團法人民間司法改革基金會備份。
